【裁判字號】    95,易,1743
【裁判日期】    951222
【裁判案由】    贓物
【裁判全文】
臺灣高雄地方法院刑事判決              95年度易字第1743號
公  訴  人  臺灣臺南地方法院檢察署檢察官
被      告  甲○○
上列被告因贓物案件，經檢察官向臺灣臺南地方法院提起公訴（
起訴案號：臺灣臺南地方法院檢察署95年度偵字第10061 號），
嗣經臺灣臺南地方法院於95年9 月6 日以95年度易字第1076號判
決本件管轄錯誤暨移送本院審理，本院判決如下：
    主  文
甲○○故買贓物，累犯，處有期徒刑伍月，如易科罰金，以銀元
佰元即新臺幣玖佰元折算壹日。
    事  實
一、甲○○前有下列犯罪科刑紀錄：
 (一) 因違反槍砲彈藥刀械管制條例案件，經臺灣高等法院高雄分
    院以85年度上更一字第30號判處有期徒刑5 月確定；復因竊
    盜及違反麻醉藥品管理條例案件，經臺灣屏東地方法院以84
    年度訴字第643 號判處竊盜部分有期徒刑1 年2 月、違反麻
    醉藥品管理條例部分有期徒刑6 月，應執行有期徒刑1 年6
    月確定，以上三罪經更定應執行刑為1 年9 月確定。
 (二) 另因強盜等案件，經本院以85年度訴字第2862號判處強盜部
    分有期徒刑6 年2 月、偽造文書部分有期徒刑4 月、違反槍
    砲彈藥刀械管制條例部分有期徒刑3 月，應執行有期徒刑6
    年6 月確定。復因竊盜案件，經本院以85年度訴字第4366號
    判處有期徒刑1 年確定，並與前開強盜等案件合併定應執行
    刑為7 年4 月確定。
 (三) 上開違反槍砲彈藥刀械管理等案件所定應執行刑1 年9 月，
    與強盜等案件所定應執行刑7 年4 月接續執行，於民國90年
    6 月15日假釋出監，所餘刑期甫於94年5 月20日屆滿，其間
    未經撤銷假釋，以已執行論（起訴書誤載為94年10月28日執
    行完畢）。
二、詎甲○○猶未為警惕，復於95年1 月2 日中午12時19分許，
    在高雄小港區○○路某中油小吃部內，見二名真實姓名年籍
    不詳之成年男子，持LG廠牌行動電話1 支（序號IMEI：0000
    00000000000） 號向店家兜售遭拒，明知該二名不詳男子所
    兜售之上開行動電話應係來路不明之贓物（經查係蔡金財所
    有，於94年12月22日上午6 時許，在其臺南市○○區○○路
    86 6巷2 弄10號住處內遭竊），仍基於故買贓物之犯意，以
    新臺幣（下同）3 千元之不相當對價予以買受後，將其前向
    和信電信股份有限公司申辦之門號0000000000號SIM 卡，插
    入上開行動電話使用。嗣經警調閱上開行動電話序號之通聯
    記錄，循線查獲上情。
三、案經臺南市警察局第三分局報請臺灣臺南地方法院檢察署檢
    察官向臺灣臺南地方法院起訴，經臺灣臺南地方法院判決本
    件管轄錯誤，移送本院審理。
    理  由
一、程序方面及證據能力部分：
 (一) 本件被告甲○○之住所、居所及所在地均係高雄市○○區○
    ○里○○路16號，為其所自承，復有年籍資料、身分證影本
    在卷可稽；又依起訴書所載，被告所涉故買贓物之犯罪地亦
    係在高雄小港區○○路某中油小吃部內，均在本院土地管轄
    之轄區內。原繫屬之臺灣臺南地方法院判決本件管轄錯誤暨
    移送本院審理，自屬有據，合先敘明。
 (二) 本件證人即被害人蔡金財於警詢中之陳述，屬被告以外之人
    於審判外之陳述，雖不符刑事訴訟法第159 條之1 至4 等傳
    聞例外之規定，惟被告業於審理中同意作為證據，本院審酌
    證人未曾表示警詢中有何違法詢問之情形，顯係出於任意性
    而為陳述，且僅就行動電話遭竊而為陳述，未就被告故買贓
    物之構成要件事實有何陳述，應無針對性，虛偽陳述之可能
    性不高，以之為證據並無不當，依同法第159 條之5 第1 項
    規定，自得作為證據。
二、認定事實所憑證據及被告之辯解：
    被告甲○○固於本院審理中坦承有於前揭時、地，以3 千元
    之對價，向二名真實姓名年籍不詳之成年男子購買上開行動
    電話等情，惟矢口否認有何故買贓物犯行，辯稱：不知道該
    二名男子所兜售之行動電話係贓物云云。經查：
 (一) 被告自承於前揭時、地，以3 千元之對價，向二名真實姓名
    年籍不詳之成年男子購買上開行動電話等語（警卷第1 頁背
    面、偵卷第14頁、本院卷第37頁）。而上開行動電話係被害
    人蔡金財於94年12月22日上午6 時許，在其臺南市○○區○
    ○路866 巷2 弄10號住處內遭竊等情，業經被害人於警詢時
    指訴綦詳，足見被告所購入之上開行動電話確屬贓物無疑。
    另觀諸被害人上開行動電話序號之通聯紀錄，該行動電話最
    早係自95年1 月2 日中午12時19分許，即有插入被告所申辦
    門號0000000000號SIM 卡使用之紀錄等情（偵卷第20頁）。
    依社會通常經驗，一般人購買行動電話時，應於購買當時即
    插入SIM 卡試用，以確認該行動電話功能正常。被告既原有
    申辦SIM 卡，必當於買入行動電話時當場插入測試，而留下
    上開通聯紀錄，堪認被告係於95年1 月2 日中午12時19分許
    購入該行動電話甚明。
 (二) 被告於本院審理中供稱：「（問：使用過多少支手機？）壞
    掉時才會買」、「（問：都買二手貨？）不一定，若門號有
    搭配專案才會買，不會單買全新的手機」、「（問：買過全
    新的？）有。門號兩年一次買搭配專案的」、「（問：有無
    到過手機店買手機？）有」、「（問：若買到贓物怎麼辦？
    ）去店裡買不會想到這回事，且他會有購物單」、「我買（
    本案）手機時沒有附充電器（座充）或旅充（無手機插座之
    簡易線型充電器）」等語（本院卷第39、40頁）。足見被告
    已有數次購買行動電話之經驗，知悉向通訊行等店家購買，
    均有來源之證明文件，除有特殊排除約定外，均會附送座型
    或線型充電器，行動電話來源安全無虞。然被告於購買本件
    行動電話時，既未附證明文件，又無搭送任何充電器，依其
    購買行動電話之經驗，應知其來源有疑。況其於警詢時供稱
    ：當日係至前開中油小吃部修理電子遊戲機臺時，見該二名
    年約20、30歲之不詳男子，欲以上開行動電話向店方變換現
    金，但店內人員不肯，剛好我原來的行動電話已損壞，遂以
    3 千元向該二名男子收購，我並未向對方詢問來源或索取相
    關證明文件等語（警卷第1 頁背面、第2 頁）。被告既與前
    開二名男子素不相識，見該二名男子竟在上開小吃部內向店
    方兜售行動電話，依該二名男子身分不明、兜售之時間、場
    所亦與常情不合，該小吃部人員尚且不敢收受，則被告更應
    高度懷疑其來源不明，應屬贓物無疑。然被告竟未詢問該行
    動電話來源或索取相關證明文件，即在偶遇場合向素未謀面
    之陌生男子收購該行動電話，益徵其確有贓物之認識，仍貪
    圖便宜，而予收購甚明。所辯不知該行動電話為贓物云云，
    顯與常理有違，應係避就之詞，殊難採信。
 (三) 綜上所述，本件事證明確，被告犯行洵堪認定，應予依法論
    科。
三、論罪科刑部分：
 (一) 按行為後法律有變更者，適用行為時之法律。但行為後之法
    律有利於行為人者，適用最有利於行為人之法律，刑法第2
    條第1 項定有明文。又有關新舊法之比較，應就罪刑有關之
    共犯、未遂犯、想像競合犯、牽連犯、連續犯、結合犯以及
    累犯加重、自首減輕暨其他法定加減原因與加減例等一切情
    形，綜其全部罪刑之結果而為比較（最高法院95年第8 次刑
    事庭會議決議參照）。本件被告行為後，如附表所示之相關
    法律均已變更，並俱於95年7 月1 日施行。玆經如附表所示
    之整體比較結果，裁判時之法律並非有利於被告。揆諸前開
    規定，自應適用各該行為時即修正前之法律。
 (二) 核被告甲○○所為，係犯刑法第349 條第2 項之故買贓物罪
    。被告前有如事實欄第一段所示之犯罪科刑情形，有臺灣高
    等法院被告前案紀錄表1 份在卷可按。其於受有期徒刑執行
    完畢後，5 年以內故意再犯本件有期徒刑以上之罪，為累犯
    ，應依修正前刑法第47條之規定加重其刑。本院審酌被告貪
    圖小利而故買贓物，增加員警查緝竊盜犯罪及被害人取回遭
    竊財物之困難，助長竊盜犯行，對於治安危害影響非輕，復
    於事後虛詞狡辯，否認犯意，犯罪後態度亦欠佳，本應重懲
    ；衡以故買之贓物係中古之行動電話1 支，數量及價值尚非
    過鉅，情節非屬重大，其前案犯行均在85年前後，而自假釋
    出監至今，未見其他犯罪科刑紀錄，難謂毫無悔意等一切情
    狀，認檢察官具體求處有期徒刑8 月，稍嫌過重，爰量處如
    主文所示之刑，並諭知易科罰金之折算標準，以資儆懲。
據上論斷，應依刑事訴訟法第299 條第1 項前段，刑法第2 條第
1 項前段、第349 條第2 項、修正前刑法第47條、第41條第1 項
前段，刑法施行法第1 條之1 ，廢止前罰金罰鍰提高標準條例第
2 條，判決如主文。
本案經檢察官乙○○到庭執行職務。
中    華    民    國    95    年    12    月    22    日
                  刑事第六庭    審判長法  官  曾逸誠
                                      法  官  王  琁
                                      法  官  林柏壽
以上正本證明與原本無異。
如不服本判決，應於判決送達後10日內，向本院提出上訴狀。
中    華    民    國    95    年    12    月    22    日
                                      書記官  林國龍
附錄本案論罪科刑法條：
中華民國刑法第349 條第2 項
搬運、寄藏、故買贓物或為牙保者，處5 年以下有期徒刑、拘役
或科或併科1 千元以下罰金。
附表：
┌──────┬─────────────┬─────────────┬───────┬────┐
│相關變更條文│行為時法（下稱舊法）之內容│裁判時法（下稱新法）之內容│比  較  理  由│備    註│
├──────┼─────────────┼─────────────┼───────┼────┤
│罰金刑貨幣單│依法律應處罰金、罰鍰者，就│中華民國94年1 月7 日法修正│刑法之貨幣單位│經按現行│
│位之變更 (罰│其原定數額得提高為2 倍至10│施行後，刑法分則編所定罰金│由「銀元」變更│法規所定│
│金罰鍰提高標│倍（刑法已定明10倍）。第1 │之貨幣單位為新臺幣。94年1 │為「新臺幣」，│貨幣單位│
│準條例第1 條│條所定得提高倍數之規定，於│月7 日刑法修正時，刑法分則│且刑法分則之罰│折算新臺│
│前段、第5 條│本條例修正後制定之法律，不│編未修正之條文定有罰金者，│金數額，亦視該│幣條例第│
│／刑法施行法│適用之；本條例修正前公布之│自94年1 月7 日刑法修正施行│分則先前曾修正│2 條之規│
│第1 之1 條第│法律，於本條例修正後修正其│後，就其所定數額提高為30倍│與否，而分別提│定折算後│
│1項、第2項) │罰金罰鍰數額或法律經全部修│。但72年6 月26日至94年1 月│高3 或30倍。  │等值，是│
│            │正而其罰金罰鍰數額未予變更│7 日新增或修正之條文，就其│              │以新法並│
│            │者，亦同。                │所定數額提高為3 倍。      │              │未較有利│
├──────┼─────────────┼─────────────┼───────┼────┤
│罰金刑下限變│罰金：（銀元）1 元以上。  │罰金：新臺幣1 ,000元以上，│罰金刑之下限，│舊法有利│
│更 (刑法第33│                          │百元計算之。              │由銀元10元（經│        │
│條第5 款)   │                          │                          │提高）即新臺幣│        │
│            │                          │                          │30元，提高為新│        │
│            │                          │                          │臺幣1 ,000元  │        │
├──────┼─────────────┼─────────────┼───────┼────┤
│累犯（刑法第│受有期徒刑之執行完畢，或受│受徒刑之執行完畢，或一部之│舊法含因故意或│本案係故│
│47條）      │無期徒刑或有期徒刑一部之執│執行而赦免後，5年以內故意 │過失再犯之情形│意再犯罪│
│            │行而赦免後，5 年以內再犯有│再犯有期徒刑以上之罪者，為│。新法不含過失│，新舊法│
│            │期徒刑以上之罪者，為累犯，│累犯，加重本刑至二分之一。│再犯罪。      │並無不同│
│            │加重本刑至二分之一。      │                          │              │，新法並│
│            │                          │                          │              │未較為有│
│            │                          │                          │              │利。應逕│
│            │                          │                          │              │依舊法。│
├──────┼─────────────┼─────────────┼───────┼────┤
│易科罰金折算│犯最重本刑為5 年以下有期徒│犯最重本刑為5 年以下有期徒│易科罰金折算標│舊法有利│
│標準變更 (修│刑以下之刑之罪，而受6 個月│刑以下之刑之罪，而受6 個月│準由銀元300 元│        │
│正前刑法第41│以下有期徒刑或拘役之宣告…│以下有期徒刑或拘役之宣告者│即新臺幣900 元│        │
│條第1 項前段│得以（銀元，下同）1 元以上│，得以新臺幣1,000元、2,000│，提高為以新臺│        │
│、修正前罰金│3 元以下折算1 日，易科罰金│元或3,000 元折算1 日，易科│幣1,000 元、2,│        │
│罰鍰提高標準│。依刑法第41條易科罰金…就│罰金。                    │000元、3,000元│        │
│條例第2條／ │其原定數額提高為100 倍折算│                          │折算1 日      │        │
│現行刑法第41│1 日；法律所定罰金數額未依│                          │              │        │
│條第1項前段)│本條例提高倍數，或其處罰法│                          │              │        │
│            │條無罰金刑之規定者，亦同。│                          │              │        │
├──────┼─────────────┴─────────────┴───────┴────┤
│整體比較結果│舊法較為有利                                                                    │
└──────┴────────────────────────────────────────┘


司法院資訊處製作；財團法人民間司法改革基金會備份。
